最高法院民事裁定　　　　　　　　　　111年度台抗字第326號
再 抗告 人　雷春娥
　　　　　　林芳瑜
共　　　同
訴訟代理人　黃繼岳律師
　　　　　　陳怡欣律師
上列再抗告人因與馬來西亞商MIMPIAN JADI RESORT BERHAD等間
請求損害賠償事件，對於中華民國111年1月28日臺灣高等法院裁
定（111年度抗字第12號），提起再抗告，本院裁定如下：
    主  文
再抗告駁回。                                            
再抗告訴訟費用由再抗告人負擔。
    理  由
按關於涉外事件之國際管轄誰屬，涉外民事法律適用法未有明文
規定，惟除有違反當事人間之公平、裁判之適當與迅速等特別情
事外，受訴法院非不得依具體情形，類推適用國內法之相關規定
，以定其訴訟之管轄。本件相對人馬來西亞商MIMPIAN JADI RES
ORT BERHAD、馬來西亞商PEMBORONG ALAMA TINGGISDN. BHD、馬
來西亞商RELIWAY CORPORATION BHD.向臺灣士林地方法院（下稱
士林地院）起訴主張：再抗告人之被繼承人林明堅（民國107年6
月9 日死亡）受伊等委任處理伊等在馬來西亞之會計事務，竟藉
職務之便侵占伊等款項、擅自以伊等名下不動產作為其個人借款
之擔保，並盜賣伊等名下財產，爰依民法第184條第1項前段、第
227條第1項、第1153條規定，請求再抗告人負連帶賠償責任。士
林地院以我國法院對本件無國際管轄權，又無從裁定移送為由，
依民事訴訟法第249條第1項第2 款規定，裁定駁回相對人之訴。
相對人不服，提起抗告。原法院以：按關於涉外事件之國際管轄
權誰屬，涉外民事法律適用法固未明文規定，惟受訴法院尚非不
得就具體情事，類推適用國內法之相關規定，以定其訴訟之管轄
。又在我國法院提起涉外民事訴訟，請求被告負侵權行為損害賠
償責任者，應類推適用我國民事訴訟法第1條、第15條第1項等規
定，認被告住所地及侵權行為地之法院，俱有管轄權。再抗告人
為中華民國國民，戶籍設於新北市雙溪區，於原法院110 年度抗
字第727號事件自承實際住所地在臺北市○○區○○○路00巷0號
，且於109年2月後即未有出境紀錄，足認該址為再抗告人之住所
地，再抗告人應訴亦無不便，是類推適用民事訴訟法第1 條規定
，我國法院就本件有國際管轄權。因而廢棄士林地院所為裁定，
經核於法洵無違誤。再抗告人雖謂：伊等並無久住我國之意思，
本件債務履行地及侵權行為地均在馬來西亞，原審有適用民法第
20條、民事訴訟法第1條及消極不適用同法第12條、第15條第1項
規定之違法等語。惟同一訴訟，數法院有管轄權者，原告得任向
其中一法院起訴。民事訴訟法第22條定有明文。關於再抗告人有
無久住我國之意思，乃原審就再抗告人之住所地在我國之事實認
定當否之問題，原審既認再抗告人之住所地均在我國，於我國法
院應訴並無不便，則其參酌民事訴訟法第1條、第22 條之規定，
認我國法院就本件有國際管轄權，與首揭判斷原則並無違背。再
抗告意旨，指摘原裁定違背法令，聲明廢棄，非有理由。
據上論結，本件再抗告為無理由。依民事訴訟法第495條之1 第2
項、第481條、第449條第1項、第95條、第78條，裁定如主文。
中    華    民    國   111    年    4     月    21    日
                      最高法院民事第二庭
                          審判長法官  高  孟  焄  
                                法官  彭  昭  芬  
                                法官  蘇  芹  英  
                                法官  徐  福  晋  
                                法官  邱  璿  如  
本件正本證明與原本無異
                                      書  記  官  
中    華    民    國   111    年    4     月    26    日